【裁判字號】    95,訴,2786
【裁判日期】    951130
【裁判案由】    毒品危害防制條例
【裁判全文】
臺灣臺中地方法院刑事判決              95年度訴字第2786號
公  訴  人  臺灣臺中地方法院檢察署檢察官
被      告  甲○○
                    （另案於臺灣臺中監獄執行中）
上列被告因毒品危害防制條例案件，經檢察官提起公訴（九十五
年度毒偵字第三五七六號），被告於準備程序中就被訴事實為有
罪之陳述，經告知簡式審判程序之旨，並聽取公訴人、被告之意
見後，由本院合議庭裁定由受命法官獨任進行簡式審判程序，判
決如下：
    主    文
甲○○施用第一級毒品，累犯，處有期徒刑拾月。
扣案之注射針筒壹支沒收。
    犯罪事實
一、甲○○前於民國八十八年間，因施用毒品案件，經本院以八
    十八年度毒聲字第七二一三號裁定觀察、勒戒後，認無繼續
    施用傾向，於八十八年十二月二十九日，由臺灣臺中地方法
    院檢察署檢察官以八十八年度毒偵字第二六三八號不起訴處
    分確定，並於八十八年十二月三十日執行完畢釋放。又於八
    十九年間，因妨害自由案件，經本院以八十九年度訴字第一
    三二七號判處有期徒刑六月，緩刑三年確定。復因施用毒品
    案件，經本院以八十九年度毒聲字第三九九七號裁定觀察、
    勒戒後，認有繼續施用傾向，由本院以八十九年毒聲字第六
    ○七二號裁定送強制戒治，並由臺灣臺中地方法院檢察署檢
    察官聲請簡易判決處刑，強制戒治部分，嗣其經戒治期滿三
    月，戒治期間成績評定為合格，由本院裁定停止戒治，所餘
    戒治期間付保護管束，且經本院以八十九年度豐簡字第五○
    九號判處有期徒刑六月確定，嗣經撤銷前開緩刑後，經定應
    執行有期徒刑十月確定，而於九十一年一月十九日縮短刑期
    執行完畢。又於九十一年間，因施用毒品案件，經臺灣中部
    軍事法院以九十一年度臺裁字第七四號裁定送強制戒治，並
    由臺灣中部軍事檢察署檢察官以九十一年度中檢字第一四七
    號提起公訴，而由臺灣中部軍事法院以九十一年度臺審字第
    一九五號判處有期徒刑十月確定，有期徒刑部份則於九十三
    年六月二日期滿執行完畢。另於九十二年間，因施用毒品案
    件，經臺灣中部軍事法院以九十二年度臺審字第二四五號判
    處有期徒刑一年二月確定，於九十五年一月二十一日執行完
    畢。詎甲○○仍不知悔改，於前開施用毒品案件執行完畢後
    五年內，明知海洛因係第一級毒品，竟基於施用第一級毒品
    海洛因之犯意，於九十五年八月二日十七時許，在臺中縣潭
    子鄉某路旁公園內，以將海洛因粉末放入注射針筒加水稀釋
    後，持注射針筒施打血管之方法，施用海洛因一次。嗣於九
    十五年八月三日十一時三十分許，在臺中縣豐原市○○路六
    一六號慈興宮旁廁所內，因形跡可疑為警盤查後，扣得其所
    有預備供施用第一級毒品海洛因之注射針筒一支，且將其帶
    回警局採尿送驗呈嗎啡陽性反應而查獲上情。
二、案經臺中縣警察局移送臺灣臺中地方法院檢察署檢察官偵查
    起訴。
    理    由
一、上述事實，業經被告甲○○於本院審理時坦白承認，而被告
    於九十五年八月三日經警採尿送驗結果，呈嗎啡陽性反應，
    有中山醫學大學附設醫院檢驗科藥物檢測中心尿液檢驗報告
    一紙在卷可資佐證，上述檢驗結果，為檢驗機關本於專業知
    識及以精密儀器或科學方法檢測所得之結論，自可憑信。此
    外，並有注射針筒一支扣案可資佐證，足見被告之自白與事
    實相符，可以採信，其於上述時地施用第一級毒品海洛因一
    次之事實，應可認定。
二、按九十二年七月九日新修正之毒品危害防制條例刪除二犯及
    三犯之規定，一改修法前繁雜之處遇程序，僅將施用毒品者
    簡化區分為初犯、再犯，並認施用毒品者係屬病患性犯人，
    以觀察、勒戒戒除其身癮，並以強制戒治去除其心癮。經觀
    察、勒戒或強制戒治執行完畢釋放後，若係五年後再犯該條
    例第十條施用毒品罪者，與同條例第二十條第一項、第二項
    關於「初犯」之處理方式相同，檢察官應先聲請法院裁定令
    被告入勒戒處所觀察、勒戒，並視有無繼續施用毒品傾向，
    決定應予釋放、為不起訴之處分，或應聲請法院裁定令入勒
    戒處所強制戒治；若係五年內「再犯」同條例第十條施用毒
    品罪者，依同條例第二十三條第二項規定，檢察官則應依法
    追訴。觀諸該條例第二十條第三項之修正理由：「觀察、勒
    戒或強制戒治五年後再犯者，顯見前所實施之觀察、勒戒或
    強制戒治已足以遮斷其施用毒品之癮，為期自新及協助其戒
    除毒癮，對此五年後再犯者，爰明定仍適用初犯之規定，先
    經觀察、勒戒、強制戒治之程序。」及同條例第二十三條第
    二項之修正理由：「為配合簡化施用毒品犯之刑事處遇程序
    ，並鑑於經觀察、勒戒或強制戒治執行完畢釋放後五年內再
    犯者，其再犯率甚高，原據以實施之觀察、勒戒及強制戒治
    既已無法收其實效，自應施以刑事處遇。」顯然如施用毒品
    者係前經觀察、勒戒或強制戒治等治療程序執行完畢五年後
    ，始再施用毒品之「初犯」，因前所執行之觀察、勒戒或強
    制戒治已足收戒除毒癮之效，自應重新執行觀察、勒戒或強
    制戒治等治療程序，並於治療程序執行完畢後，由檢察官為
    不起訴處分，毋庸對之追訴處罰；反之，在「再犯」之情形
    ，因其先前所為治療程序顯未能收戒斷毒癮之效，且考量施
    用毒品者之再犯率偏高，乃簡化其刑事處遇程序，而逕予追
    訴處罰，不再施以治療程序。參酌上開立法理由，修正毒品
    危害防制條例就施用毒品者，祇於「初犯」及「五年後再犯
    」二種情形，有其追訴條件之限制，即須於初犯經觀察、勒
    戒或強制戒治釋放後，五年內均無施用毒品之行為，始能認
    其前所實施之觀察、勒戒或強制戒治已足遮斷毒癮，而得於
    五年後再犯時，再予適用初犯之規定，重行觀察、勒戒等程
    序。倘五年內已經再犯，被依法追訴處罰，縱其第三次（或
    第三次以上）施用毒品之時間在初犯釋放五年以後，即與「
    五年後再犯」之情形有別，且因已於「五年內再犯」，顯見
    其再犯率甚高，原實施觀察、勒戒或強制戒治，已無法收其
    實效，而無五年戒斷期之存在，自無再經觀察、勒戒及強制
    戒治之必要，應由檢察官逕行起訴，始符新法修正之本旨（
    最高法院九十五年度臺非字第五九號判決意旨參照）。本件
    被告曾於八十八年間，因施用毒品案件，經本院以八十八年
    度毒聲字第七二一三號裁定觀察、勒戒後，認無繼續施用傾
    向，於八十八年十二月二十九日，由臺灣臺中地方法院檢察
    署檢察官以八十八年度毒偵字第二六三八號不起訴處分確定
    ，並於八十八年十二月三十日執行完畢釋放。復因施用毒品
    案件，經本院以八十九年度毒聲字第三九九七號裁定觀察、
    勒戒後，認有繼續施用傾向，由本院以八十九年毒聲字第六
    ○七二號裁定送強制戒治，並由臺灣臺中地方法院檢察署檢
    察官聲請簡易判決處刑，強制戒治部分，嗣其經戒治期滿三
    月，戒治期間成績評定為合格，由本院裁定停止戒治，所餘
    戒治期間付保護管束，且經本院以八十九年度豐簡字第五○
    九號判處有期徒刑六月確定，而於九十一年一月十九日縮短
    刑期執行完畢。又於九十一年間，因施用毒品案件，經臺灣
    中部軍事法院以九十一年度臺裁字第七四號裁定送強制戒治
    ，並由臺灣中部軍事檢察署檢察官以九十一年度中檢字第一
    四七號提起公訴，而由臺灣中部軍事法院以九十一年度臺審
    字第一九五號判處有期徒刑十月確定，有期徒刑部份則於九
    十三年六月二日期滿執行完畢。另於九十二年間，因施用毒
    品案件，經臺灣中部軍事法院以九十二年度臺審字第二四五
    號判處有期徒刑一年二月確定，於九十五年一月二十一日執
    行完畢等情，有臺灣臺中地方法院檢察署刑案資料查註紀錄
    表、臺灣高等法院被告前案紀錄表各一份在卷可供參考，其
    於強制戒治釋放五年後三犯施用毒品罪，參諸前開說明，應
    予論科。本件事證明確，被告犯行堪予認定。
三、查海洛因係毒品危害防制條例第二條第二項第一款所稱之第
    一級毒品，被告甲○○竟持之以施用，是核其所為，係犯同
    條例第十條第一項之施用第一級毒品罪，被告持有第一級毒
    品，並進而施用之，其持有之低度行為為施用之高度行為吸
    收，爰不另論罪。又被告前因妨害自由案件，經本院以八十
    九年度訴字第一三二七號判處有期徒刑六月，緩刑三年確定
    。復因施用毒品案件，經本院以八十九年度豐簡字第五○九
    號判處有期徒刑六月確定，嗣經撤銷前開緩刑後，經定應執
    行有期徒刑十月確定，而於九十一年一月十九日縮短刑期執
    行完畢，此有臺灣高等法院被告前案紀錄表及臺灣臺中地方
    法院檢察署刑案資料查註紀錄表各一份在卷可憑，其受有期
    徒刑之執行完畢後，五年之內再故意犯有期徒刑以上刑之本
    罪，為累犯，應依法加重其刑。爰審酌被告素行、犯罪之動
    機、手段、所生之危害及犯罪後態度，暨施用毒品係戕害個
    人身心之行為等一切情狀，量處如主文所示之刑。至扣案之
    注射針筒一支係被告所有預備供施用毒品所用之物，業據被
    告供明在卷，應依刑法第三十八條第一項第二款規定宣告沒
    收。
四、公訴意旨另以：被告甲○○除前開時地施用第一級毒品犯行
    外，於九十五年七月中旬某日起至同年八月一日止，另有在
    其位於上址住處臥房內施用第一級毒品海洛因多次，因認被
    告涉有毒品危害防制條例第十條第一項之罪嫌。按犯罪事實
    應依證據認定之，無證據不得認定犯罪事實；被告或共犯之
    自白，不得作為有罪判決之唯一證據，仍應調查其他必要之
    證據，以察其是否與事實相符，刑事訴訟法第一百五十四條
    第二項、第一百五十六條第二項分別定有明文。公訴人認被
    告有上述犯行，係以被告於偵查中之自白為其論據，經查，
    被告雖自白有此部分之犯行，然遍查全卷並無其他證據足資
    佐證，且海洛因及施用後可於尿液中檢出之時間，依據Clar
    ke's Isolation and Identification of Drugs第二版記載
    ，施用海洛因後二十四小時內經由尿液排出之量可達施用劑
    量之百分之八十，而毒品施用後於尿液中可檢出之時間，受
    劑量及頻率、施用方式、飲水量之多寡、個人體質及其代謝
    情況等因素影響，因個案而異，海洛因可檢出之時間為一至
    四天，亦經行政院衛生署管制藥品管理局以九十二年三月十
    日管檢字第○九二○○○一四九五號函釋無訛，而被告於九
    十五年七月二十六日，經警查獲採其尿液送鑑定結果，尿液
    中雖檢驗出嗎啡之陽性反應，然此亦僅能證明被告於經警查
    獲採尿前一至四日內某時曾有施用第一級毒品之犯行，至扣
    案之注射針筒一支則僅得證明被告持有施用毒品之器具，並
    作為被告有於採尿前一至四日內施用毒品事實之佐證，尚難
    僅憑卷附之尿液檢驗報告一紙及扣案之注射針筒一支即遽而
    推論被告於其所自白之上開施用毒品之期間內亦有施用第一
    級毒品之犯行，此部分既無其他補強證據足資佐證，殊難僅
    以被告之自白即予以論罪科刑，是被告此部分犯罪並不能證
    明。惟因檢察官認此部分之犯行與上開起訴並經論罪部分，
    有集合犯之實質上一罪關係，爰不另為無罪之諭知，併此敘
    明。
據上論斷，應依刑事訴訟法第二百七十三條之一第一項、第二百
九十九條第一項前段，毒品危害防制條例第十條第一項，刑法第
十一條前段、第四十七條第一項、第三十八條第一項第二款，判
決如主文。
本案經檢察官乙○○到庭執行職務
中    華    民    國    95    年    11    月    30    日
                  刑事第九庭    法  官  余德正
以上正本證明與原本無異。
如不服本判決，應於送達後十日內向本院提出上訴狀（須附繕
本），上訴於臺灣高等法院臺中分院。
                                書記官  廖日晟
中    華    民    國    95    年    11    月    30    日
附錄論罪科刑法條
毒品危害防制條例第10條第1項
施用第一級毒品者，處六月以上五年以下有期徒刑。


司法院資訊處製作；財團法人民間司法改革基金會備份。
